臺灣士林地方法院民事判決　　　　　　　 95年度訴字第611號
原　　　告　甲○○
被　　　告　翔發強化玻璃有限公司
法定代理人　丁○○
被　　　告　丙○○
共　　　同
訴訟代理人　方文君律師
　　　　　　杜英達律師
複　代理人　范翔智律師
上列當事人間請求損害賠償事件，本院於民國96年8 月13日言詞
辯論終結，判決如下：
    主      文
被告應連帶給付原告新台幣貳佰壹拾捌萬肆仟伍佰玖拾陸元。
原告其餘之訴及假執行之聲請均駁回。
訴訟費用新台幣壹仟伍佰拾元，由被告連帶負擔壹仟元，餘伍
佰拾元由原告負擔。
本判決原告勝訴部分，於原告以新台幣柒拾萬元為被告供擔保
後，得假執行；但被告如以新台幣貳佰壹拾捌萬肆仟伍佰玖拾陸
元為原告預供擔保，得免為假執行。
    事實及理由
一、按訴狀送達後，原告不得將原訴變更或追加他訴，但擴張或
    減縮應受判決事項之聲明者，不在此限，民事訴訟法第255
    條第1 項第3 款定有明文。本件原告起訴時，係請求被告給
    付新台幣（下同）3,912,563 元及自起訴狀繕本送達翌日起
    至清償日止按年息5%計算之利息，嗣變更為請求被告連帶給
    付3,288,817 元（本院卷第29頁），經核應屬減縮應受判決
    事項之聲明，揆諸前揭法條規定，原告上開訴之減縮，應可
    准許，合先敘明。
二、原告起訴主張：被告丙○○為被告翔發強化玻璃有限公司（
    下稱翔發公司）之受僱人。民國94年6 月16日9 時30分許，
    被告丙○○駕駛被告翔發公司所有之車牌號碼F9-7910 號自
    用小客車前往該公司位於天母之工地施工，途經台北市○○
    區○○路4 段南往北方向與大南街交岔路口時，本應注意駕
    駛人駕駛汽車應依標線指示行駛，而當時並無不能注意之情
    事，竟疏未注意及此，於行經上開禁止變換車道之路段時，
    貿然偏右駛離原應遵行之車道，適原告甲○○騎乘訴外人翁
    士傑所有之車牌號碼QDF-415 號輕型機車沿同向車道自後方
    駛來，因而發生擦撞，致原告人車倒地，並受有左鎖骨骨折
    、腰、臀、左膝部挫傷等傷害，且其所戴之眼鏡及騎乘之機
    車亦因而受損，又訴外人翁士傑業將其對於被告之損害賠償
    請求權讓與原告，為此，爰依民法第184 條、第188 條之規
    定，請求被告連帶賠償精神慰撫金30萬元、醫療費35,230元
    、交通費71,800元、看護費45,000元、2 年無法工作之薪資
    損失1,173,600 元、減少勞動能力損失1,650,485 元、醫療
    材料費3,952 元、眼鏡購買費4,500 元、機車修復費4,250
    元，合計3,288,817 元等語。並聲明：(一)被告應連帶給付原
    告3,288,817 元。(二)願供擔保，請准宣告假執行。
三、被告則以：(一)被告丙○○因本件車禍事故，前經鈞院以95年
    度士交簡字第597 號刑事簡易判決認定其觸犯刑法過失傷害
    罪，而判處拘役確定，是被告丙○○並非因執行職務而不法
    侵害原告之權利甚明，被告翔發公司自無庸負連帶賠償責任
    。(二)原告所提出之計程車車資收據，金額均為整數，且為同
    一人所簽發，其真實性顯堪質疑。且其中300 元之車資，據
    原告所稱係至余世仁復健科診所復健，惟其既已於振興醫院
    接受復健治療，自無需另至上開診所復健，故此部分之交通
    費顯非必要。又原告主要受傷部位為鎖骨，於行走並無大礙
    ，故除住院、出院有行李而需搭乘計程車外，尚無搭乘計程
    車之必要，其所得請求之交通費自應以搭乘大眾運輸交通工
    具所需之費用計算，始為合理。(三)依原告受傷情形，應無委
    請家人看護長達1 個月之必要，其請求1 個月之看護費，顯
    乏依據。(四)原告雖主張車禍後2 年內均無法工作，然依振興
    醫院之回函，一般人在3-6 個月後即可恢復工作能力，顯見
    本件係因原告個人心裡因素造成復健效果不彰，而延誤復原
    時間，其就此損害之擴大應與有過失。(五)原告主張之薪資金
    額，應扣除非屬固定收入之加班費，始屬合理，且其主張因
    本件車禍受傷而減少38.45%之工作能力，亦非有據。(六)被告
    丙○○僅係翔發公司僱用之工人，收入不豐，實無力負擔龐
    大之賠償費用，且原告受傷程度僅為普通傷害，其請求30
    萬元之慰撫金，實屬過高等語，資為抗辯。並聲明：(一)原告
    之訴及假執行之聲請均駁回。(二)如受不利判決，願供擔保，
    請准宣告免為假執行。
四、兩造不爭執之事實：
  (一)被告丙○○為被告翔發公司之受僱人。94年6 月16日9 時30
    分許，被告丙○○駕駛被告翔發公司所有之車牌號碼F9-791
    0 號自用小客車前往該公司位於天母之工地施工，途經臺北
    市○○區○○路4 段南往北方向與大南街交岔路口時，本應
    注意駕駛人駕駛汽車應依標線指示行駛，而當時並無不能注
    意之情事，竟疏未注意及此，於行經上開禁止變換車道之路
    段時，貿然偏右駛離原應遵行之車道，適原告甲○○騎乘訴
    外人翁士傑所有之車牌號碼QDF-415 號輕型機車沿同向車道
    自後方駛來，因而發生擦撞，致原告人車倒地，並受有左鎖
    骨骨折、腰、臀、左膝部挫傷等傷害，且其所戴之眼鏡及騎
    乘之機車亦因而受損。
  (二)原告因本件車禍受有醫療費用35,230元、醫藥用品費3,952
    元、重新購買眼鏡費用4,500 元之損害。又上開QDF-415 號
    機車之修復費用為4,250 元，訴外人翁士傑業將其對於被告
    之損害賠償請求權讓與原告。
五、本件經依民事訴訟法第271 條之1 準用同法第270 條之1第1
    項第3 款規定，整理並協議簡化爭點後，兩造同意協議簡化
    後之爭點為：(一)被告翔發公司就被告丙○○之過失傷害行為
    ，是否應負民法第188 條第1 項之連帶賠償責任？(二)原告請
    求被告給付看診及復健之交通費71,800元，有無理由？(三)原
    告於車禍後，是否有僱請看護1 個月以照顧生活起居之必要
    ？(四)原告因車禍受傷不能工作之期間為何？所受不能工作之
    損失為若干？原告就不能工作之損害是否與有過失？(五)原告
    是否因本件車禍受傷而減少勞動能力？減少比例為何？因此
    受有多少損害？(六)原告請求之慰撫金是否適當？（本院卷第
    165 頁）茲就上開爭點，析述本院得心證之理由如下：
  (一)被告翔發公司應否負連帶賠償責任部分：
    按因故意或過失，不法侵害他人之權利者，負損害賠償責任
    ；受僱人因執行職務，不法侵害他人之權利者，由僱用人與
    行為人連帶負損害賠償責任，民法第184 條第1 項前段、第
    188 條第1 項前段定有明文。又上開民法第188 條第1 項所
    謂受僱人因執行職務不法侵害他人之權利，不僅指受僱人因
    執行其所受命令，或委託之職務自體，或執行該職務所必要
    之行為，而不法侵害他人之權利者而言，即受僱人之行為，
    在客觀上足認為與其執行職務有關，而不法侵害他人之權利
    者，就令其為自己利益所為亦應包括在內，最高法院42年台
    上字第1224號亦著有判例可資參照。查本件被告丙○○受僱
    於被告翔發公司，為該公司之工人，事發當天係駕駛翔發公
    司所有之車牌號碼F9-7910 號自用小客車，欲前往該公司位
    於天母之工地施工等情，為兩造所不爭執，而被告丙○○駕
    駛被告翔發公司之車輛，於前往工地施工之途中過失撞傷原
    告之行為，在客觀上已足認與其執行職務有關，揆諸前揭判
    例意旨，被告翔發公司自應就本件車禍與被告丙○○負負連
    帶賠償責任。至被告丙○○之刑事責任部分，雖經本院以95
    年度士交簡字第597 號確定判決認定係觸犯刑法第284 條第
    1 項之過失傷害罪，而非同條第2 項之業務過失傷害罪，然
    刑法上所謂業務，係指個人基於其社會地位繼續反覆所執行
    之業務，亦即需行為人在執行其業務時，發生過失傷害他人
    之行為，始符業務過失傷害罪之要件，此與前述民法第188
    條之適用，僅需受僱人之行為在客觀上足認與其執行職務有
    關，其範圍並不相同，且被告丙○○非以駕駛或運送為業，
    僅為翔發公司僱用之工人，於事發當日駕駛翔發公司之車輛
    前往工地施工等情，亦據被告丙○○於偵查中自陳明確，自
    不能僅以被告丙○○未經認定為業務過失傷害罪，即認其僱
    用人即被告翔發公司無需負連帶賠償責任。
  (二)交通費部分：
  (1)95年10月16日以前部分（原告請求金額47,800元）：
    原告主張其因本件車禍受傷，而有至振興醫院看診及至余世
    仁復健科診所進行復健之必要，截至95年10月16日前，共因
    而支出交通費用47,800元（振興醫院來回車資400 元×106
    次＝42400 ，余世仁復健科診所來回車資300 元×18次＝
    5400）等情，業據其提出計程車專用收據影本共124 件為證
    （95年度士交簡附民字第37號卷第13-27 頁、本院卷第48-
    69頁），且證人即開立上開收據之計程車司機乙○○亦到庭
    證稱前開收據均係其所開立，且其確有於收據所載時間搭載
    原告至振興醫院及余世仁復健科診所就醫，並收取振興醫院
    來回1 次400 元、余世仁復健科診來回1 次300 元之車資等
    語（本院卷第101-103 頁），是原告主張其於95年10月16日
    前，已實際支出前開交通費用47,800元乙節，尚堪採信。又
    被告雖辯稱原告並無至余世仁復健科診所復健之必要，然觀
    諸前開診所開立之診斷證明書所載，原告當時係因「左肩關
    節韌帶挫傷及左前胸鎖骨骨折術後」之病因而接受診療復健
    ，此有余世仁復健科診所95年4 月13日診斷證明書影本1 件
    在卷可佐（本院卷第39頁），顯係因本件車禍受傷所導致，
    且其受傷情形既經合格醫師診斷有復健之必要，自不能僅以
    其已至振興醫院就診，即認該部分之復健治療非屬必要，被
    告此項抗辯，尚不足採。惟查，原告因本件車禍所受傷害為
    左鎖骨骨折及腰、臀、左膝部挫傷，此有振興醫院診斷證明
    書1 件在卷足參（95年度士交簡附民字第37號卷第11頁），
    衡情應無不能行走之情形，且原告受傷迄今已有2 年多之時
    間，原告亦自承其左手現已可上舉至125 度左右，平常僅隱
    約有頭痛或暈眩之情形，還不到不能走路之程度等語（本院
    卷第163 、165 頁），顯見其受傷情況已有相當程度之改善
    ，則其是否每次回診或復健均有搭乘計程車往返之必要，自
    有謹慎考量評估之必要。本院爰審酌原告在車禍受傷之初，
    因傷口尚未復原，確有搭乘計程車往返醫院，以減少步行、
    晃動、擁擠而致身體疼痛不適之必要，然隨復原情況逐漸好
    轉，應可採取較為經濟之交通方式，以達看診或復健之目的
    ，又依振興醫院96年2 月8 日96振醫字第0000000181號函覆
    內容所示（本院卷第140 頁），一般人受此傷害最多於3-6
    個月內即可恢復工作能力，則原告縱因其他因素致恢復工作
    能力之速度較慢，然於上開期間經過後，至少應可從事一般
    諸如搭車、購票、步行等日常活動，再衡諸被告自承其車禍
    受傷後即未再工作，故在就醫或復健時，應有較為充裕之時
    間作為往返之準備，及現今利用捷運系統及公車轉乘甚為便
    利，且品質及速度應為一般人所可接受等情，認原告於受傷
    6 個月內確有搭乘計程車之必要，於6 個月後應以搭乘大眾
    交通運輸工具即為已足。是原告所請求之前述交通費用，除
    於94年12月16日以前往返振興醫院（共18次，合計7,200 元
    ）及余世仁復健科診所（共7 次，合計2,100 元）之計程車
    車資共計9,300 元（7200＋2100＝9300），核屬必要費用外
    ，其餘部分，則應以搭乘大眾交通運輸工具所需之金額為限
    。又參諸自原告住處先搭公車至捷運關渡站（15元），再搭
    乘捷運至捷運石牌站（25元），另轉搭公車（15元），即可
    到達振興醫院；又若搭乘公車至捷運關渡站（15元），再搭
    乘捷運至捷運北投站（20元），即可到達余世仁復健科診所
    等情，其於94年12月16日後所得請求之必要交通費用應為
    10,450元（振興醫院部分：（15＋25＋15）×2 （來回）×
    88次＝9680，余世仁復健科診所部分：（15＋20）×2 （來
    回）×11次＝770 ，9680＋770 ＝10450） 。綜上所述，原
    告此部分請求，於19,750元之範圍內（9300＋10450 ＝
    19750） ，為有理由，逾此部分之請求，則乏依據，不能准
    許。
  (2)95年10月16日以後部分（原告請求金額24,000元）：
    原告主張自95年10月16日後，仍有至振興醫院看診及復健之
    必要，以平均每月3,000 元之交通費計算，尚須支出至少8
    個月即24,000元之交通費部分，固據其提出41紙計程車專用
    收據影本為證（本院卷第178-188 頁），然原告於受傷6 個
    月後，已無搭乘計程車往來醫院之必要，前已詳述，是原告
    於95年10月16日以後，雖尚有返回振興醫院就診或復健之必
    要，然其因此增加之生活必要費用，亦應以搭乘大眾交通運
    輸工具之費用計算，始屬合理。故據此計算之結果，原告於
    95年10月16日後，所得請求之必要交通費用應為4,510 元（
    15＋25＋15）×2 （來回）×41次＝4510）。
  (三)看護費部分：
    原告主張其因車禍受傷，在治療休養期間，曾委請訴外人黃
    陳美霞照料生活起居1 個月，並給予每日1,500 元之看護費
    用，合計45,000元等情，雖據其提出收據1 紙為證（本院卷
    第59頁），然被告否認原告有僱請看護長達1 個月之必要。
    經查，原告於94年6 月16日至同年6 月20日住院期間，因疼
    痛之故，無法自行活動，需人扶持，故若有旁人看護，可達
    穩定情緒之效果，此有振興醫院96年2 月8 日96振醫字第00
    00000181號函在卷可憑（本院卷第140 頁），且參以振興醫
    院94年6 月20日診斷證明書之醫師囑言欄，亦記載原告「宜
    休養一星期，及家人照顧日常生活」等語（95年度士交簡附
    民字第37號卷第11頁），堪認原告於住院期間及出院1 個星
    期內，確有委請看護照料生活起居之必要，至超過上開期間
    部分，因原告未能證明其仍有繼續接受看護之必要，自無從
    准許。準此，原告就看護費部分所得請求之金額應為18,000
    元（1500×12＝18000） 。
  (四)不能工作之薪資損失部分：
    原告主張其於本件車禍發生前，從事水電工作，每月平均薪
    資48,900元，然因車禍受傷而無法工作，故請求2 年無法工
    作之薪資損失1,173,600 元等情，業據其提出各類所得扣繳
    暨免扣繳憑單影本1 件、薪俸袋影本2 紙為證（本院卷第71
    、159頁），經查：
  (1)依原告之受傷情形，一般而言，40-50 歲男性最多應於3-6
    個月即可恢復工作能力，但因原告個性十分被動、緊張，即
    使左鎖骨癒合良好，仍合併左肩僵硬，以目前工作可能無法
    負荷等情，業經振興醫院以96年2 月8 日96振醫字第000000
    0181號函覆明確（本院卷第140 頁），是原告主張其於車禍
    發生後2 年內均無法工作乙節，即非無據。然按，損害之發
    生或擴大，被害人與有過失者，法院得減輕賠償金額，或免
    除之，民法第217 條第1 項定有明文。查本件原告所受之傷
    害，依一般情形，最多3-6 個月即可恢復工作能力，然原告
    卻因本身過於被動、緊張之個性，造成在鎖骨骨折部位均已
    癒合之狀態下，仍合併左肩僵硬而無法負荷工作，此觀振興
    醫院前開回函內容甚明，又原告此異於常人之復原速度，及
    事後所併發之左肩僵硬，既可歸咎於原告自身過於被動、緊
    張之個性，及因而未適度活動以幫助復原之消極行為所致，
    則原告就其於2 年內無法工作所受之損害，自與有過失。本
    院經斟酌兩造之過失程度，及前開振興醫院回函意見後，爰
    依前開法條規定，酌減被告有關此部分50%之賠償責任。
  (2)再查，原告主張其車禍受傷前之平均薪資為48,900元，乃以
    其提出之94年度各類所得扣繳暨免扣繳憑單為其計算依據（
    本院卷第71頁），然上開扣繳憑單係記載原告94年整年度之
    薪資所得，並未詳列各月份之給付金額，且原告復未能就該
    金額所含括之給付種類提出說明，自不宜逕以上開扣繳憑單
    所載之金額作為核算原告薪資之基礎。又依原告所提出之94
    年3 月及94年5 月薪俸袋所示，其每日薪資為1,800 元，每
    月工作天數為26日（94年3 月工作26天、超勤天數為零，94
    年5 月工作27天，超勤天數為1 天），是其每月之固定薪資
    應為46,800元（1800×26＝46800） 堪以認定，至其他加班
    費、伙食費、超勤費等，均係按原告實際加班情形而支付，
    而原告復未能證明依其工作性質每月均有加班之必要，故在
    計算原告因不能工作所受之薪資損害時，自不能將上開金額
    算入，併此敘明。從而，原告2 年無法工作之薪資損害應為
    1,123,200 元（46800 ×24＝0000000） ，經酌減被告50%
    之賠償責任後後，其賠償金額應為561,600 元（0000000 ×
    50% ＝561600）。
  (五)減少勞動能力所受損害部分：
  (1)按民法第193 條第1 項所謂減少勞動能力，乃指職業上工作
    能力一部之滅失而言，故認定被害人因減少勞動能力所受之
    損害，應斟酌被害人受侵害前之身體健康狀態、教育程度、
    專門技能、社會經驗等一切情況而定之。又身體或健康受侵
    害，而減少勞動能力者，其減少及殘存勞動能力之價值，不
    能以現有之收入為準，蓋現有收入每因特殊因素之存在而與
    實際所餘勞動能力不能相符，現有收入高者，一旦喪失其職
    位，未必能自他處獲得同一待遇，故所謂減少及殘存勞動能
    力之價值，應以其能力在通常情形下可能取得之收入為標準
    。
  (2)經查，本件原告雖主張其受傷前之每月薪資為48,900元，然
    依其所提出之94年3 月份及5 月份薪俸袋明細所載，其每月
    固定薪資應為46,800元，前已詳述，另斟酌原告於73年即領
    有台北市政府建設局電匠考驗合格證明書（本院卷第73頁）
    ，迄本件車禍發生時止，已從事20餘年之水電工作，且其具
    有專科學校同等學力（本院卷第72頁），並衡諸現今社會經
    濟狀況及生活水準等情，堪認原告每月46,800元之薪資，應
    與其所具備之專業能力及工作經驗相當，而得作為計算其勞
    動能力價值之基準。又查，原告因本件車禍受傷，致減損其
    原有之勞動能力，估計減損程度約30-50 ％等情，有振興醫
    院96年2 月8 日96振醫字第0000000181號函在卷可稽（本院
    卷第140 頁），本院經斟酌原告之受傷程度、復原情形、工
    作性質、技術經驗等相關情況後，認原告減少勞動能力之比
    例應以30 %較為允適，故經核算原告每年減少勞動能力之損
    害額為168,480 元（計算式：46800 ×12×30% ＝168480）
    。再按勞動基準法第54條第1 項第1 款規定，勞工未滿60歲
    者，僱主不得強制其退休。原告為45年12月18日出生，則自
    96 年6月16日起（因94年6 月16日至96年6 月15日間，原告
    係請求不能工作之損害，詳如前述）至60歲強制退休日（即
    105 年12月18日），原告得工作之年數尚有9 年6 月又2 日
    ，依霍夫曼計算法扣除中間利息後，原告所得請求之勞動能
    力損失金額應為1,336,629 元｛168480×7.0000000 （9 年
    之霍夫曼係數）＋168480×〔（8.0000000-0.0000000）×
    6/12〕（10年之霍夫曼係數減9 年之霍夫曼係數乘月數比例
    ）＝0000000 ，元以下四捨五入｝。
  (六)慰撫金部分：
    按不法侵害他人之身體及健康者，被害人雖非財產上之損害
    ，亦得請求賠償相當之金額，民法第195條第1項定有明文。
    本件原告因系爭車禍，受有如前所述之傷害，衡情其身體及
    精神自遭受相當之痛苦。本院爰斟酌原告有專科學校同等學
    力，且領有電匠考驗合格證明書，原從事水電工作，每月薪
    資約4 萬多元，因本件車禍受傷後，需長期接受復健治療，
    且經常為車禍所造成之後遺症所苦，身心皆蒙受巨大壓力，
    亦對生活造成種種不便；另被告丙○○為專科學校畢業，畢
    業後即於被告翔發公司擔任工人，每月薪資約3 萬元，及被
    告丙○○之過失情節，並兩造身份、地位、經濟能力等一切
    情狀，認原告所請求之精神慰撫金，於20萬元之範圍內為適
    當，至超過部分，則屬乏據，不能准許。
六、茲依前開爭點判斷結果，及兩造其餘不爭執之金額及核算方
    式，計算原告所得請求之損害賠償金額如下：
  (一)慰撫金：20萬元（參前述爭點6）。
  (二)醫療費：35,230元（兩造不爭執）。
  (三)交通費：24,260元（參前述爭點2 ，19750 ＋4510＝24260
    ）。
  (四)看護費：18,000元（參前述爭點3）。
  (五)眼鏡費用：4,500元（兩造不爭執）。
  (六)不能工作之薪資損失：561,600元（參前述爭點4）。
  (七)減少勞動能力之損害：1,336,629元（參前述爭點5）。
  (八)醫療材料費：3,952 元（兩造不爭執）。
  (九)機車修理費：原告主張訴外人翁士傑所有之QDF-415 號輕型
    機車因系爭車禍而受損，因而支出機車修理費4,250 元，訴
    外人翁士傑並將其對於被告之損害賠償請求權讓與原告等情
    ，業據其提出收據、行車執照、債權讓與書影本各1 件為證
    （本院卷第79、89、111 頁），且為被告所不爭執，自堪信
    為真實。再查，上開QDF-415 號輕型機車係於81年5 月2 日
    領照使用，此有行車執照影本1 件在卷可參，故在計算原告
    所受損害時，關於更換零件部分，自應將原有零件之折舊部
    分予以扣除。又依行政院所頒固定資產耐用年數表及固定資
    產折舊率之規定，機車之之耐用年數為3 年，依定率遞減法
    每年折舊536/1000，再參酌營利事業所得稅結算申報查核準
    則第95條第6 項、第8 項規定：固定資產提列折舊採用定律
    遞減法者，以1 年為計算單位，其使用期間未滿1 年者，按
    實際使用之月數相當於全年之比例計算之，不滿1 月者，以
    1 月計；營利事業固定資產採用定率遞減法折舊者，其最後
    1 年度之未折減餘額，以等於成本1/10為合度。是上開機車
    於系爭交通事故發生時，已領照使用超過14年有餘，遠超過
    前揭耐用年數，參照上述規定，其車輛零件部分折舊後之餘
    額應以1/10計算為當，故原告此部分所得請求之損害賠償金
    額應為425 元（計算式：4250×1/10= 425）。
  (九)合計：2,184,596元。
七、綜上所述，原告依侵權行為之法律關係，於請求被告連帶給
    付2,184,596 元之範圍內，為有理由，應予准許，逾此範圍
    之請求，則屬無據，應予駁回。又兩造均陳明願供擔保，聲
    請宣告假執行或免為假執行，關於原告勝訴部分，經核尚無
    不合，爰分別酌定相當之擔保金額，併准許之；至原告敗訴
    部分，其假執行之聲請已失所附麗，應予駁回。
八、本件訴訟費用額確定為1,530 元（裁判費1,000 元、證人日
    旅費530 元），並應由被告連帶負擔其中之1,000 元，餘
    530 元由原告負擔，爰併諭知如主文第3 項所示。
九、本件判決基礎已臻明確，兩造其餘攻防方法及訴訟資料經本
    院斟酌後，核與判決結果不生影響，故不另一一論述，併此
    敘明。
十、據上論結，本件原告之訴為一部有理由，一部無理由，依民
    事訴訟法第79條、第85條第2 項、第87條第1 項、第390 條
    、第392 條第2 項，判決如主文。
中　　華　　民　　國　　96　　年　　9 　　月　　7 　　日
                  民事第一庭  法  官  馬傲霜
以上正本證明與原本無異。
如對本判決上訴須於判決送達後20日內向本院提出上訴狀。
中　　華　　民　　國　　96　　年　　9 　　月　　11　　日
                              書記官  許秋莉
